臺灣高等法院臺中分院民事裁定
111年度抗字第179號
抗  告  人  統一精工股份有限公司

法定代理人  吳輝振  
訴訟代理人  彭志傑律師
相  對  人  鴻溪加油站有限公司

法定代理人  陳孟哲  


上列當事人間返還租賃物等事件，抗告人提起反訴，對於中華民
國110年5月20日臺灣彰化地方法院109年度訴字第1065號所為駁
回反訴之裁定提起抗告，本院裁定如下：
    主  文
抗告駁回。
抗告訴訟費用由抗告人負擔。
    理  由
一、按「被告於言詞辯論終結前，得在本訴繫屬之法院，對於原
    告及就訴訟標的必須合一確定之人提起反訴，民事訴訟法第
    259條定有明文。是反訴制度係為使被告對於原告之訴得與
    原告對於被告之訴，合併於同一訴訟程序審理，亦即須向本
    訴繫屬之法院，得以進行同一訴訟程序，合併審判為限。又
    「第一審為訴之變更，係為利用第一審原訴訟程序，就變更
    之新訴為審理及裁判。訴之變更經第一審法院以不合法裁定
    駁回後，當事人雖提起抗告，惟原訴訟程序如已經第一審判
    決，並因上訴而繫屬於上級法院，已無從利用原訴訟程序為
    訴之變更，抗告業已失其目的，抗告法院仍應以抗告無理由
    而駁回之」(最高法院85年台抗字第272號裁定意旨參照)。
    是於第一審提起反訴，係為利用本訴第一審訴訟程序，就反
    訴為審理及裁判，故反訴與本訴須繫屬於同一法院，並應合
    併審判。惟如第一審法院就本訴為原實體判決，並以反訴不
    合法，裁定駁回反訴後，當事人雖就駁回反訴裁定提起抗告
    ，然本訴已經第一審判決，並因上訴繫屬第二審時，反訴已
    無從利用原繫屬第一審之本訴訴訟程序為反訴，以達利用本
    訴訴訟，與本訴合併判決之目的，對於原法院反訴不合法裁
    定，抗告業已失其目的，抗告法院仍應以抗告無理由而駁回
    。
二、相對人於原審起訴主張兩造於民國102年5月7日簽訂加油站
    租賃契約書（下稱系爭租約），約定相對人將其所有坐落彰
    化縣○○市○○段○○○○000地號土地、其上0000、0000建號建物
    （門牌號碼彰化縣○○市○○路000號，下稱系爭建物）及附屬
    設備出租予抗告人，租期自102年4月1日起至112年3月31日
    止。嗣相對人對系爭建物另有規劃，依系爭租約第10條第3
    項約定，於109年4月16日寄發存證信函（下稱系爭存證信函
    ）予抗告人，則系爭租約既已於109年7月18日終止，抗告人
    應依約返還系爭建物並將加油站經營許可執照營業主體變更
    為相對人；又關於返還租賃物範圍，本件相對人僅請求抗告
    人返還系爭建物。爰依民法第455條規定、系爭租約第12條
    第1項、第3項約定，提起本件訴訟，並聲明請求：㈠抗告人
    應將系爭建物如附圖編號B所示建物遷讓返還相對人。㈡抗告
    人應將設立於前項建物之加油站經營許可執照，辦理變更營
    業主體為相對人。嗣抗告人於110年4月21日言詞辯論期日以
    言詞提起預備反訴，並主張以反訴被告（即相對人，下同）
    之本訴請求有理由為停止條件，依兩造間租賃契約法律關係
    ，請求相對人負損害賠償責任。經原法院於110年5月20日就
    本訴部分為抗告人敗訴之判決，同時以意圖延滯訴訟為由，
    裁定駁回抗告人之反訴（見本院卷第31至37頁）。嗣抗告人
    就其本訴敗訴判決提起上訴，現由本院以111年度上字第231
    號返還租賃物等事件受理在案，抗告人並對原裁定提起抗告
    ，然本件本訴既已經原法院為實體判決，且因抗告人上訴，
    而繫屬本院行第二審訴訟程序，反訴則尚未經原法院為第一
    審判決，反訴顯已無法利用本訴之訴訟程序合併審判，本件
    抗告業已失其目的，難認有理由，應予以駁回。
三、綜上所述，本件抗告為無理由，爰裁定如主文。
中　　華　　民　　國　　111 　年　　5 　　月　　31　　日
                 民事第六庭    審判長法  官  楊熾光
                                    法  官  莊宇馨
                                    法  官  郭玄義
正本係照原本作成。       
如不服本裁定應於送達後10日內向本院提出再抗告狀（須按他造
當事人之人數附繕本），並繳納再抗告費新臺幣1,000元。再為
抗告僅得以適用法規顯有錯誤為理由，並應委任律師為代理人。
如委任律師提起再抗告者，應一併繳納再抗告費。
                                    書記官  劉雅玲
　　　　　　　　　　　　　　　　　　
中　　華　　民　　國　　111 　年　　5 　　月　　31　　日